臺灣新竹地方法院刑事判決
                                      109年度訴字第754號
公  訴  人  臺灣新竹地方檢察署檢察官
被      告  劉永輝


選任辯護人  李晉安律師
上列被告因違反毒品危害防制條例案件，經檢察官提起公訴（10
9 年度偵字第7956、8665號），本院判決如下︰
    主  文
劉永輝犯如附表一編號㈠至㈢「罪名、宣告刑及沒收」欄所示之
販賣第二級毒品罪，各處如附表一編號㈠至㈢「罪名、宣告刑及
沒收」欄所示之刑；又犯如附表一編號㈣至㈤「罪名、宣告刑及
沒收」欄所示之轉讓禁藥罪，各處如附表一編號㈣至㈤「罪名、
宣告刑及沒收」欄所示之刑。應執行有期徒刑肆年貳月。
    事  實
一、劉永輝明知甲基安非他命具有成癮性、濫用性及社會危害性
    ，屬於毒品危害防制條例所規範之第二級毒品，亦屬藥事法
    規範之禁藥，不得非法販賣、轉讓，竟基於販賣第二級毒品
    以營利及轉讓禁藥之犯意，分別於如附表一所示時、地，以
    如附表一所示之代價，販賣或轉讓如附表一所示之甲基安非
    他命予附表一所示之人。嗣為警於109 年7 月15日17時許，
    持本院核發之搜索票及臺灣新竹地方檢察署檢察官核發之拘
    票，在劉永輝位在新竹市○區○○路00號住處內執行搜索及拘
    提，扣得如附表二所示之物，始查悉上情。
二、案經新竹市警察局移送臺灣新竹地方檢察署檢察官偵查起訴
    。
    理  由
壹、程序部分
一、按被告以外之人於審判外之言詞或書面陳述，除法律有規定
    者外，不得作為證據。又按被告以外之人於審判外之陳述，
    雖不符合前4 條（即刑事訴訟法第159 條之1 至第159 條之
    4 ）之規定，但經當事人於審判程序同意作為證據，法院審
    酌該言詞陳述或書面陳述作成時之情況，認為適當者，亦得
    為證據；當事人、代理人或辯護人於法院調查證據時，知有
    第159 條第1 項不得為證據之情形，而未於言詞辯論終結前
    聲明異議者，視為有前項之同意。刑事訴訟法第159 條第1
    項、第159 條之5 分別定有明文。本案檢察官、被告劉永輝
    及辯護人，於本院言詞辯論終結前，對卷內被告以外之人於
    審判外之陳述，於本院準備程序及審理時均表示無意見而同
    意有證據能力（見本院109 年度訴字第754 號卷《下稱本院
    卷》第69頁、第138 至139 頁），且迄至言詞辯論終結前亦
    未再聲明異議，經本院審酌該等證據之形成情況，核無違法
    取證或其他瑕疵，認以之作為本案認定事實之依據應屬適當
    ，依刑事訴訟法第159條之5規定，有證據能力。
二、至其餘非供述證據部分，本院查無有何違反法定程序取得之
    情形，復經本院於審理中踐行證據調查程序，依刑事訴訟法
    第158條之4之反面解釋，認有證據能力。
貳、實體部分
一、認定事實所憑之證據及理由：
（一）上揭犯罪事實，業據被告於警詢、偵查、本院訊問、準備
      程序、審理時（見新竹地檢署109 年度偵字第7956號偵查
      卷《下稱109 偵7956卷》第6 至9 頁、第80至82頁、本院卷
      第34至36頁、第43至46頁、第68頁、第147 至148 頁）均
      坦承不諱，核與證人曾國雄、蔡東戎於警詢、偵查時證述
      之內容相符（見109 偵7956卷34至37頁、第46至48頁、新
      竹地檢署109 年度他字第2355號偵查卷《下稱109 他2355
      卷》第28至30頁、第42至43頁），且有新竹市警察局搜索
      扣押筆錄、扣押物品目錄表、本院109 年聲搜字第407號
      搜索票、109 年7 月15日查獲現場及扣押物品照片6 張、
      劉永輝分別與曾國雄、蔡東戎之通聯紀錄、行動通訊裝置
      提供同意書、本院108 年聲監字第425 、839 、907 號通
      訊監察書、本院109 年聲監續字第52、129 、204 、360 
      、415 、469 號通訊監察書等件在卷可憑（見109 偵7956
      卷第14至17頁、第19頁、第21頁、第38至40頁、第49至51
      頁、第57至65頁、新竹地檢署109 年度偵字第8665號偵查
      卷《下稱109 偵8665卷》第62頁），足認被告上開出於任意
      性之自白應與事實相符，而堪採信。
（二）被告就附表一編號㈠至㈢所示販賣第二級毒品部分主觀上均
      有營利之意圖：
  １、按販賣毒品係違法行為，非可公然為之，且有其獨特之販
      售通路及管道，復無一定之公定價格，容易增減分裝份量
      ，是其各次買賣之價格，當亦各有差異，或隨供需雙方之
      資力、關係之深淺、需求之數量、貨源之充裕與否、販賣
      者對於資金之需求程度如何，以及政府查緝之態度，為各
      種不同之風險評估，而為機動性之調整，是其價格標準，
      自非一成不變，且販賣者從各種「價差」或「量差」或「
      純度」謀取利潤方式，亦有差異，然其所圖利益之非法販
      賣行為目的，則屬相同，並無二致。況依一般民眾普遍認
      知，毒品價格非低、取得不易，且毒品之非法交易，向為
      政府查禁森嚴且重罰不寬貸，衡諸常情，倘非有利可圖，
      殊無甘冒持有毒品遭查獲、重罰之極大風險，無端親送至
      交易處所之理。從而，舉凡有償交易，除足反證其確另基
      於某種非圖利本意之關係外，通常尚難因無法查悉其買進
      、賣出之差價，而推諉無營利之意思，或阻卻販賣犯行之
      追訴。故凡為販賣之不法行為者，其販入之價格必較售出
      之價格低廉，而有從中賺取買賣差價牟利之意圖及事實，
      應屬符合論理法則而不違背社會通常經驗之合理判斷。
  ２、查被告於本院訊問時自承：我的獲利是賺一些吃的等語（
      見本院卷第44頁）；於本院審理時亦自承：我販賣甲基安
      非他命是賺取量差的利益等語（見本院卷第148 頁），足
      徵被告就附表一編號㈠至㈢所示之販賣第二級毒品犯行確有
      藉此販賣行為以營利之主觀意圖及客觀行為，至為灼然。
（三）綜上所述，本案事證明確，被告所為之販賣第二級毒品、
      轉讓禁藥等犯行均事證明確，均應依法論罪科刑。
二、論罪科刑
（一）新舊法比較：
  １、按行為後法律有變更者，適用行為時之法律，但行為後之
      法律有利於行為人者，適用最有利於行為人之法律，刑法
      第2 條第1 項定有明文。被告行為後，毒品危害防制條例
      第4 條第2 項業於109 年1 月15日經總統修正公布，並自
      公布後6 個月即109 年7 月15日起施行。修正前之毒品危
      害防制條例第4 條第2 項就販賣第二級毒品之刑度原規定
      ：「處無期徒刑或七年以上有期徒刑，得併科新臺幣一千
      萬元以下罰金。」修正後之刑度則為：「處無期徒刑或十
      年以上有期徒刑，得併科新臺幣一千五百萬元以下罰金。
      」，經比較修正前後之規定，修正後之毒品危害防制條例
      第4 條第2 項規定提高徒刑之下限及併科罰金刑之上限，
      對被告較為不利，故本案仍應適用修正前即行為時之規定
      。
  ２、又毒品危害防制條例第17條第2 項亦於109 年1 月15日經
      總統修正公布，並自公布後6 個月即109 年7 月15日起施
      行。修正前之毒品危害防制條例第17條第2 項就販賣第二
      級毒品之自白減刑要件原規定：「於偵查及審判中均自白
      者。」，修正後之要件則為：「於偵查及歷次審判中均自
      白者。」，經比較修正前後之規定，修正後之規定就自白
      減刑之適用要件，較修正前嚴格，是修正後之規定對被告
      較不利，故本案仍應適用修正前即行為時之規定。
（二）核被告於附表一編號㈠至㈢所為，均係犯修正前毒品危害防
      制條例第4 條第2 項之販賣第二級毒品罪，共3 罪；於附
      表一編號㈣至㈤所為，均係犯藥事法第83條第1 項之轉讓禁
      藥罪，共2 罪。被告販賣前持有毒品之低度行為，應為販
      賣之高度行為所吸收，均不另論罪，而藥事法對於持有禁
      藥之行為未設有處罰規定，是被告轉讓前持有甲基安非他
      命之低度行為，則不另論為轉讓之高度行為所吸收，附此
      敘明。
（三）被告所犯如附表一編號㈠至㈢所示販賣第二級毒品罪3 罪及
      如附表二編號㈣至㈤所示轉讓禁藥罪2 罪，均犯意各別，行
      為互殊，應予分論併罰。
（四）刑之加重減輕：
  １、累犯之說明：
    ⑴被告前①於101 年間，因施用毒品案件經本院以102 年度審
      易字第158 號判決分別判處有期徒刑10月確定；②於101 
      年間，因施用毒品案件，經本院以102 年度審訴字第212 
      號判決處有期徒刑8 月、10月，應執行有期徒刑1 年3月
      確定；③於102 年間，又因施用毒品案件，經本院以103 
      年度審易字第367 號判決處有期徒刑10月確定，上開①至②
      罪刑經本院以102 年度聲字第1359號裁定定應執行有期徒
      刑1 年10月確定，與③案件接續執行，於104 年9 月16日
      縮短刑期假釋出監付保護管束，於105 年5 月21日保護管
      束期滿未經撤銷視為執行完畢等情，有臺灣高等法院被告
      前案紀錄表在卷可佐，其於受徒刑之執行完畢後，5年以
      內故意再犯本案有期徒刑以上之罪，依法應為累犯。
    ⑵按刑法第47條第1 項規定：「受徒刑之執行完畢，或一部
      之執行而赦免後，5 年以內故意再犯有期徒刑以上之罪者
      ，為累犯，加重本刑至二分之一。」，而參照大法官會議
      解釋第775 號解釋文及理由書之意旨，有關累犯加重本刑
      部分，固不生違反憲法一行為不二罰原則之問題，惟其不
      分情節，基於累犯者有其特別惡性及對刑罰反應力薄弱等
      立法理由，一律加重最低本刑，致生行為人所受之刑罰超
      過其所應負擔罪責之個案，不符憲法罪刑相當原則，牴觸
      憲法第23條比例原則。於此範圍內，有關機關應自本解釋
      公布之日起2 年內，依本解釋意旨修正之。於修正前，為
      避免發生上述罪刑不相當之情形，法院就該個案應依本解
      釋意旨，裁量是否加重最低本刑。
    ⑶查本案被告經執行完畢之前案，係施用毒品案件，與本案
      所犯販賣毒品案件均屬毒品犯罪，罪質相似，且被告於前
      案執畢出監後3 年餘變本加厲再犯本案販賣毒品犯行，足
      徵被告未能因前案受刑事追訴處罰後產生警惕作用，於返
      回社會後，不能自我控管，又再犯本案重罪，其刑罰反應
      力顯然薄弱，本院經審酌後認本案加重最低本刑尚無罪刑
      不相當之情形，被告之人身自由並未因此遭受過苛之侵害
      ，爰依前揭說明及刑法第47條第1 項之規定，加重其最低
      本刑。
  ２、刑之減輕事由：
    ⑴被告就其所犯如附表一編號㈠至㈢所示販賣第二級毒品甲基
      安非他命部分，於警詢、偵查、本院訊問、準備程序及審
      理時均坦承犯行，已如前述，自應依修正前毒品危害防制
      條例第17條第2 項規定減輕其刑，並依刑法第71條第1項
      之規定先加重後減輕之。
    ⑵被告就附表一編號㈣至㈤所示轉讓禁藥即甲基安非他命之行
      為，因藥事法與毒品危害防制條例之法規競合關係，既擇
      一適用藥事法第83條第1 項規定論處罪刑，則被告縱於偵
      查及審判中均自白，基於法律整體適用不得割裂原則，即
      無毒品危害防制條例第17條第2 項減輕其刑規定之適用，
      併予敘明。
  ３、本案無毒品危害防制條例第17條第1項適用之說明：辯護人
      雖以被告於警詢、偵查一再供稱毒品係向李兆宗購買，且
      於警詢供出上游李兆宗，雖李兆宗先前已遭監聽，但是於
      被告於警詢供出毒品來源為李兆宗後才進行拘提，因認應
      有毒品危害防制條例第17條第1 項適用等語為被告辯護，
      然查：
    ⑴按犯毒品危害防制條例第4 條至第8 條、第10條或第11條
      之罪，供出毒品來源，因而破獲者，依同條例第17條之規
      定，固得減輕其刑。惟所稱「供出毒品來源，因而破獲者
      」，係指被告供出毒品來源之有關資料，諸如前手之姓名
      、年籍、住居所、或其他足資辨別之特徵等，使調查或偵
      查犯罪之公務員因而對之發動調查或偵查並破獲者而言。
      申言之，被告之「供出毒品來源」，與調查或偵查犯罪之
      公務員對之發動調查或偵查並進而破獲之間，論理上須具
      有先後且相當的因果關係，非謂被告一有「自白」、「指
      認」毒品來源之人，而破獲在後，即得依上開規定予以減
      免其刑。若被告供出毒品來源之前，調查或偵查犯罪之公
      務員已有確切之證據，足以合理之懷疑被告所供販賣毒品
      來源之人，則嗣後之破獲與被告之「供出毒品來源」間，
      即欠缺先後且相當的因果關係，自不得適用上開規定予以
      減刑（最高法院105 年度台上字第85號判決意旨參照）。
    ⑵本案警方前已報請新竹地檢署檢察官指揮偵辦，於108 年1
      1月至109 年7 月間分別對被告、李兆宗、曾國雄等3 人
      所持用之行動電話實施通訊監察，並於109 年7 月15日查
      獲被告、李兆宗、曾國雄等3 人販賣毒品一案，警方亦於
      同日持本院核發之搜索票及新竹地檢署檢察官核發之拘票
      於李兆宗位於新竹縣竹東鎮住處家執行搜索及拘提李兆宗
      到案等節，有新竹地檢署109 年度偵字第8070、866 號起
      訴書、新竹市警察局109 年10月8 日竹市警刑字第109003
      7627號函暨職務報告等件在卷可稽（見本院卷第79至84頁
      、第97頁、第99頁），由此可知，警方於被告遭查獲後之
      調查筆錄中供稱毒品來源為李兆宗之前，即已發覺李兆宗
      所涉及販賣毒品之犯罪事實，並報請檢察官指揮、上線監
      聽，進而查獲李兆宗，足徵警方於被告於調查筆錄中指認
      毒品來源為李兆宗前即已有確切證據足以合理懷疑李兆宗
      為被告供毒來源，是被告遭逮捕後所為「供出毒品來源」
      ，至多僅能認係指認，與警方破獲李兆宗販賣毒品犯行間
      欠缺先後且相當的因果關係，自無毒品危害防制條例第17
      條第1 項減刑規定之適用。
  ４、本案無刑法第59條適用之說明：被告之辯護人復以被告販
      賣毒品之對象僅2 人，且均為被告好友，次數僅3 次，獲
      利是賺取吃的，足認犯罪情節輕微，請求依刑法第59條減
      輕其刑等語為被告等辯護，惟查：
    ⑴按刑法第59條所規定之酌量減輕其刑，係裁判上之減輕，
      必以犯罪之情狀可憫恕，認為宣告法定最低度之刑猶嫌過
      重者，始有其適用。如別有法定減輕之事由，應先依法定
      減輕事由減輕其刑後，科以最低刑度，猶嫌過重時，始得
      為之（最高法院99年度台上字第5999號、100 年度台上字
      第744 號判決意旨參照）。又刑法第59條規定犯罪之情狀
      可憫恕者，得酌量減輕其刑，其所謂「犯罪之情狀」，與
      同法第57條規定科刑時應審酌之一切情狀，並非截然不同
      之領域，於裁判上酌減其刑時，應就犯罪一切情狀（包括
      第57條所列舉之10款事項），予以全盤考量，審酌其犯罪
      有無可憫恕之事由（即有無特殊之原因與環境，在客觀上
      足以引起一般同情，以及宣告法定低度刑，是否猶嫌過重
      等等），以為判斷（最高法院95年度台上字第6157號判決
      意旨參照）。
    ⑵被告所犯本案3 次販賣第二級毒品罪，業均依修正前毒品
      危害防制條例第17條第2 項減輕其刑，已無情輕法重之情
      形，且衡諸於被告所犯本案販賣第二級毒品罪犯行，實係
      其本於自由意志選擇所為，自應就自己行為負責，又被告
      於本案有3 次販賣第二級毒品之行為，對社會風氣及治安
      具有相當程度之危害，殊難認有何顯可憫恕之情狀，故本
      院認不適宜再依刑法第59條規定酌量減輕其刑。
（五）爰以行為人之責任為基礎，審酌被告明知甲基安非他命戕
      害他人身心健康甚鉅，竟無視政府制定毒品危害防制條例
      杜絕毒品犯罪之禁令，猶分別販賣甲基安非他命以牟利及
      轉讓禁藥予他人，助長毒品流通，戕害國民身心健康，影
      響社會秩序，所為實應予非難；惟念被告自始坦承犯行之
      犯後態度，兼衡被告自述其高中肄業之智識程度、已婚有
      2 名成年子女、案發迄今均與家人同住，無業僅在家幫忙
      帶孫子，經濟狀況普通（見本院卷第148 頁），暨其犯罪
      之動機、目的、行為手段、素行等一切情狀，分別量處如
      附表一各編號「罪名、宣告刑及沒收」欄所示之刑及定應
      執行刑如主文所示。
三、沒收之說明：
（一）犯罪所得：被告於附表一編號㈠至㈢所示販賣甲基安非他命
      所得之價金，均屬被告之犯罪所得，應依刑法第38條之1 
      第1 項前段、第3 項規定，宣告沒收，且於全部或一部不
      能沒收或不宜執行沒收時，追徵其價額。
（二）被告就扣案如附表二編號㈠所示之手機1 支，於本院審理
      時供稱：手機是我兒子給我的，我有用來做本案聯絡使用
      等語（見本院卷第139 頁），自屬本案供被告販賣第二級
      毒品罪、轉讓禁藥罪所用之物，均分別於各次犯行項下依
      毒品危害防制條例第19條第1 項、刑法第38條第2 項之規
      定宣告沒收。
（三）至扣案如附表二編號㈡至㈦所示之物，無證據證明與被告於
      本案販賣毒品或轉讓禁藥犯行有關，且屬被告另案施用毒
      品案件之犯罪重要證物，爰不於本案宣告沒收銷毀，附此
      敘明。
據上論斷，應依刑事訴訟法第299 條第1 項前段，毒品危害防制
條例第19條第1項，藥事法第83條第1項，刑法第2條第1項前段、
第11條、第47條第1 項、第51條第5 款、第38條第2 項、第38條
之1 第1 項前段、第3 項，修正前毒品危害防制條例第4 條第2
項、第17條第2 項，判決如主文。
本案經檢察官蔡宜臻提起公訴，檢察官黃嘉慧到庭執行職務。
中　　華　　民　　國　 109　　年　　11　　月　　24　　日
                  刑事第五庭    審判長法　官  黃美盈
                                      法  官  林涵雯
                                      法  官　蔡玉琪
以上正本證明與原本無異。
如不服本判決應於收受本判決後20日內向本院提出上訴書狀，上
訴書狀應敘述具體理由。上訴書狀未敘述上訴理由者，應於上訴
期間屆滿後20日內補提理由書狀於本院(均須按他造當事人之人
數附繕本 )「切勿逕送上級法院」。 
中　　華　　民　　國　 109　　年　　11　　月　　24　　日
                                      書記官  李念純
附錄本案論罪科刑法條全文：
毒品危害防制條例第4條第2項：
製造、運輸、販賣第二級毒品者，處無期徒刑或7 年以上有期徒
刑，得併科新臺幣1千萬元以下罰金。
藥事法第83條第1項：
明知為偽藥或禁藥，而販賣、供應、調劑、運送、寄藏、牙保、
轉讓或意圖販賣而陳列者，處7 年以下有期徒刑，得併科新臺幣
5千萬元以下罰金。

附表一：（販賣第二級毒品部分）
（時間：民國、幣別：新臺幣《下同》）

編號 購買人姓名及持用門號 交易時間、地點 販賣/ 轉讓毒品數量 代價 罪名、宣告刑及沒收 備註 ㈠ 蔡東戎0000000000 109 年1月13日19時30分許於被告位於新竹市○區○○路00號住處 甲基安非他命1 公克 2,000元 劉永輝犯販賣第二級毒品罪，累犯，處有期徒刑參年柒月。未扣案之犯罪所得新臺幣貳仟元沒收，如全部或一部不能沒收或不宜執行沒收時，追徵其價額。扣案如附表二編號㈠所示之物沒收。 起訴書附表編號2 ㈡ 曾國雄0000000000 108 年12月5 日18時許於新竹市東區68快速道路下方 甲基安非他命1 公克 2,000元 劉永輝犯販賣第二級毒品罪，累犯，處有期徒刑參年柒月。未扣案之犯罪所得新臺幣貳仟元沒收，如全部或一部不能沒收或不宜執行沒收時，追徵其價額。扣案如附表二編號㈠所示之物沒收。 起訴書附表編號4 ㈢ 曾國雄0000000000 109 年5月5 日凌晨3 時許於被告位於新竹市○區○○路00號住處 甲基安非他命1 公克 2,000元 劉永輝犯販賣第二級毒品罪，累犯，處有期徒刑參年柒月。未扣案之犯罪所得新臺幣貳仟元沒收，如全部或一部不能沒收或不宜執行沒收時，追徵其價額。扣案如附表二編號㈠所示之物沒收。 起訴書附表編號5 ㈣ 蔡東戎0000000000 108 年12月17日20時許於被告位於新竹市○區○○路00號住處 甲基安非他命0.1 至0.2 公克 無償 劉永輝犯轉讓禁藥罪，累犯，處有期徒刑柒月。扣案如附表二編號㈠所示之物沒收。 起訴書附表編號1 ㈤ 曾國雄0000000000 108 年12月24日7時許於被告位於新竹市○區○○路00號住處 甲基安非他命0.1 至0.2 公克 無償 劉永輝犯轉讓禁藥罪，累犯，處有期徒刑柒月。扣案如附表二編號㈠所示之物沒收。 起訴書附表編號3 


附表二：

編號  扣案物  備註 ㈠ IPHONE廠牌手機壹支（內含○○○○○○○○○○號SIM卡壹張） 本院109年度院保字第669號（見本院卷第109頁） ㈡ 吸食器壹組 新竹市警察局扣押物品目錄表（見109偵7956卷第17頁） ㈢ 電子磅秤壹個 新竹市警察局扣押物品目錄表（見109偵7956卷第17頁） ㈣ 玻璃球貳個 新竹市警察局扣押物品目錄表（見109偵7956卷第17頁） ㈤ 藥鏟貳支 新竹市警察局扣押物品目錄表（見109偵7956卷第17頁） ㈥ 殘渣袋壹個 新竹市警察局扣押物品目錄表（見109偵7956卷第17頁） ㈦ 安非他命毒品壹包（毛重1.10公克） 新竹市警察局扣押物品目錄表（見109偵7956卷第17頁）